臺灣高等法院高雄分院刑事判決
111年度上訴字第862號
上  訴  人  臺灣高雄地方檢察署檢察官
被      告  李大誠




指定辯護人  本院公設辯護人孫妙岑
上列上訴人因被告毒品危害防制條例案件，不服臺灣高雄地方法
院111年度訴字第212號，中華民國111年7月29日第一審判決（起
訴案號：臺灣高雄地方檢察署110年度偵字第22787號），提起上
訴，本院判決如下：
    主  文
原判決關於甲○○販賣第二級毒品未遂之量刑部分撤銷。
前開撤銷部分，處有期徒刑壹年貳月。
    理  由
一、審理範圍：
　　㈠按上訴得明示僅就判決之刑、沒收或保安處分一部為之，
      修正後刑事訴訟法第348條第3項定有明文。參諸同條第1
      項後段及第3項規定之立法理由，上訴人就未提出具體理
      由聲明上訴部分，並無請求撤銷、變更原判決之意，自無
      再擬制視為全部上訴之必要；為尊重當事人設定攻防之範
      圍，並減輕上訴審審理之負擔，容許上訴權人僅針對刑、
      沒收或保安處分一部提起上訴，其未表明上訴之認定犯罪
      事實部分，固不在第二審之審判範圍。惟刑事訴訟第二審
      為覆審制，不因刑事訴訟法第348條第3項規定修正而有不
      同，第二審法院仍應就是否符合一部上訴規定進行審查，
      審查後如發現一部上訴所涉及之部分，於事實上及法律上
      均無從與未經上訴部分獨立判斷且其內在關連亦無法分割
      時，仍不得准以一部上訴為之；如無前述例外情形，於兼
      及保障上訴人之上訴權、當事人之程序利益及尊重當事人
      設定之攻防範圍考量，避免上訴人因而受突襲判決之不利
      益結果發生，而符合刑事訴訟法第348條第3項所定之一部
      上訴規定時，未表明上訴部分即不在第二審之審判範圍，
      對於原審未經上訴部分，則產生判決一部確定力或程序內
      部之一部拘束力，上級審應受原審認定之拘束而不再予以
      審查及評價，並本於訴訟經濟原則，亦不就原審未經上訴
      部分重予調查及辯論。又刑事訴訟法第348條第3項規定所
      指之「刑」，係指法院基於應報、威嚇、教育、矯治與教
      化等刑罰目的，就被告犯罪所科處之主刑及從刑而言。因
      此法院對被告之犯罪具體科刑時，關於有無刑罰加重、減
      輕或免除等影響法定刑度區間之處斷刑事由，以及刑法第
      57條各款所列情狀暨其他影響量刑之因素，均係法院對被
      告犯罪予以科刑時所應調查、辯論及審酌之事項與範圍（
      最高法院111年度台上字第2489號判決意旨參照）。
　　㈡本件經原審判決後，本院審查檢察官上訴意旨文義內容，
      係僅就量刑部分（即有無毒品危害防制條例第17條第1項
      減輕其刑之適用）部分提起上訴（見本院卷第82頁），則
      依現行刑事訴訟法第348條第3項規定及其修法理由，本院
      審理範圍自僅及於檢察官所指摘原判決關於被告之刑部分
      ，其餘則不屬本院審判範圍，故就量刑所依附之犯罪事實
      、證據、所犯法條、沒收及追徵等部分，均援用原審判決
      之記載（如附件）。
二、檢察官上訴意旨：
　　原判決引據高雄市政府警察局三民第二分局解送人犯報告書
    作為認定被告供出毒品來源而查獲其他正犯之依據，並因此
    依毒品危害防制條例第17條第1項之規定減輕其刑，然前開
    解送人犯報告書係於原審審判期日辯論終結後，始送至原審
    法院，則原審既未曾於審判期日調查證據時提示該解送人犯
    報告書或告以要旨，所踐行之訴訟程序即難認為適法等語。
三、本院查：　　
  ㈠本案原審對被告如附件所示販賣第二級毒品未遂罪所處之刑
    ，經本院審理結果，認第一審以被告同時有累犯加重、偵審
    自白減輕、未遂減輕等事由部分，其認事用法均無不當，應
    予維持，並引用第一審判決書就此部分記載之事實、證據及
    理由如附件，另就上訴意旨指摘原審調查程序違法部分，為
    有理由，理由詳如下述。
  ㈡按刑事訴訟以直接審理為原則，必須經過調查程序，以顯出
    於審判庭之證據資料，始得採為判決基礎。故卷宗內之筆錄
    及其他文書可為證據者，應向被告宣讀或告以要旨，證物應
    示被告，令其辨認，如係文書而被告不解其意義者，應告以
    要旨，此觀刑事訴訟法第164及第165條規定甚明，是於審判
    期日，審判長未將作為判決基礎之證據提示被告，所踐行之
    訴訟程序即難認為適法。又犯第4條至第8條、第10條或第11
    條之罪，供出毒品來源，因而查獲其他正犯或共犯者，減輕
    或免除其刑，毒品危害防制條例第17條第1項定有明文；是
    依卷內證據資料，被告若有「供出毒品來源」之情事，則嗣
    後調查、偵查機關有否「因而查獲其他正犯或共犯」，攸關
    被告有無前述減輕或免除其刑規定之適用，自屬刑事訴訟法
    第163條第2項但書所稱「對被告之利益有重大關係事項」，
    為法院認定事實與適用法律之基礎，客觀上有調查之必要，
    法院應依職權予以調查。若未予調查，即有應於審判期日調
    查之證據而未予調查之違背法令。查本件原審判決引據高雄
    市政府警察局三民第二分局解送人犯報告書，認定被告供出
    毒品來源而查獲其他正犯，因而依毒品危害防制條例第17條
    第1項之規定減輕其刑（見原審判決第4頁之2.），然前開解
    送人犯報告書係於原審審判期日辯論終結之後，始送至原審
    法院，有原審法院辦理刑事案件電話紀錄查詢表、該解送人
    犯報告書可稽（原審卷第93至97頁），則原審既未曾於審判
    期日調查證據時提示該解送人犯報告書或告以要旨，揆諸上
    開說明，此部分所踐行之訴訟程序即難認為適法，容有未洽
    ，檢察官以此為由提起上訴，自有理由，本院應就此部分予
    以撤銷改判。
  ㈢查被告於警詢時即供出其第二級毒品甲基安非他命之來源為
    暱稱「鴻」之人，並提供相關訊息予警方查緝，有其警詢筆
    錄在卷可稽（警卷第11、12頁），嗣後警方依據被告及其他
    證人之指證，查獲被告於本件民國110年10月15日販賣第二
    級毒品甲基安非他命犯行前，於同年月12日下午5時9分許，
    向其毒品上游黃永鴻購得第二級毒品甲基安非他命之事實，
    而移請臺灣高雄地方檢察署檢察官偵辦等節，亦有高雄市政
    府警察局三民第二分局解送人犯報告書在卷為憑（原審卷第
    95至97頁）。則被告既供出本案甲基安非他命毒品來源因而
    查獲其他正犯，依前說明，自應依毒品危害防制條例第17條
    第1項規定減輕其刑。
  ㈣被告同時有前揭刑之加重及減輕事由部分，依刑法第70、71
    條之規定，先加重（不包括無期徒刑部分）後，復依較少之
    數減輕，再遞減輕之。
四、科刑審酌事項：
　　爰審酌被告不思努力獲取所需，為圖一己私利而著手販賣甲
    基安非他命予他人，輕則戕害施用者之身心健康，重則引發
    各種犯罪，所為實屬可議；所幸本案尚未將前揭毒品實際販
    出流入市面，且念被告犯後坦承全部犯行，犯後態度尚屬良
    好，並考量本案毒品交易數額及數量，暨衡以被告前科素行
    （見卷附臺灣高等法院被告前案紀錄表；構成累犯部分不予
    重複評價），其自陳係因做期貨虧錢及心情不佳之犯罪動機
    、個人智識程度、家庭生活與經濟狀況（見原審卷第79頁、
    本院卷第89頁）等一切情狀，量處如主文欄第2項所示之刑
    ，以資懲儆。
據上論斷，應依刑事訴訟法第373條、第369條第1項前段、第364
條、第299條第1項前段，判決如主文。
本案經檢察官杜妍慧提起公訴，檢察官李文和提起上訴，檢察官
劉宗慶到庭執行職務。
中　　華　　民　　國　　111 　年　　11　　月　　10　　日
                  刑事第九庭    審判長法  官  莊崑山
                                      法  官  林家聖
                                      法  官  呂明燕
以上正本證明與原本無異。
如不服本判決應於收受本判決後20日內向本院提出上訴書狀，其
未敘述上訴理由者，並得於提起上訴後20日內向本院補提理由書
狀（均須按他造當事人之人數附繕本）「切勿逕送上級法院」。
中　　華　　民　　國　　111 　年　　11　　月　　10　　日
                                      書記官  馬蕙梅
附錄本判決論罪科刑法條：
毒品危害防制條例第4條第2項、第6項
製造、運輸、販賣第二級毒品者，處無期徒刑或10年以上有期徒
刑，得併科新臺幣1千5百萬元以下罰金。
前五項之未遂犯罰之。
附件：原審法院111年度訴字第212號判決
臺灣高雄地方法院刑事判決
111年度訴字第212號
公　訴　人　臺灣高雄地方檢察署檢察官
被　　　告　甲○○
指定辯護人　 本院公設辯護人黃文德
上列被告因毒品危害防制條例案件，經檢察官提起公訴（110年
度偵字第22787號），本院判決如下：
    主  文
甲○○販賣第二級毒品未遂，處有期徒刑壹年貳月。扣案甲基安非
他命壹包（含包裝袋壹個，驗餘淨重零點陸伍貳公克）沒收銷燬
。扣案門號○○○○○○○○○○號行動電話壹支（含SIM 卡壹張）沒收。
    事  實
一、李大誠明知甲基安非他命為毒品危害防制條例第2條第2項第2
    款所規定之第二級毒品，不得非法販賣，竟意圖營利，基於
    販賣第二級毒品之犯意，於民國110年10月15日下午4時許前
    之某時，以其所持用門號0000000000號行動電話（含SIM卡1
    張）登入「UT」網路聊天室，並以暱稱「高雄→執售清昌」作
    為販賣毒品隱喻訊息。適員警執行網路巡邏勤務，於同（15）
    日下午4時許發現前揭販毒隱喻訊息後，即喬裝買家與李大誠
    接洽，雙方復以通訊軟體「微信」談妥以新臺幣（下同）300
    0元之價格購買甲基安非他命1公克，並約定交易之時、地後
    ，李大誠即於同日下午5時27分，攜帶甲基安非他命1小包（
    驗前淨重0.669公克，驗餘淨重0.652公克），前往高雄市○
    鎮區○○○○000號「丁丁藥局」前，與喬裝顧客之員警交易，
    經員警表明身分當場查獲而未遂，並扣得門號0000000000號
    行動電話1支及前揭甲基安非他命1小包，遂悉上情。
二、案經高雄市政府警察局三民第二分局報告臺灣高雄地方檢察
    署檢察官偵查起訴。
    理  由
一、被告以外之人於審判外之陳述，雖不符前4 條（即刑事訴訟
    法第159 條之1 至之4 ）之規定，而經當事人於審判程序同
    意作為證據，法院審酌該言詞陳述或書面陳述作成時之情況
    ，認為適當者，亦得為證據，刑事訴訟法第159 條之5 第1
    項定有明文。經查，檢察官、被告李大誠及辯護人就本判決
    所引用下列各項屬於審判外陳述之證據，均同意作為證據（
    見院卷第40頁），且本院審酌該證據作成情況均無不適當情
    形，依前開規定認得作為本案證據。
二、事實認定之理由：
  ㈠上揭犯罪事實，業據被告於警詢及本院審理中均坦承不諱（
    見警卷第1 頁；院卷第73、74、77頁），並經證人即員警陳
    政達於偵查及本院審理中證述綦詳（見偵卷第57至58頁；院
    卷第70至74頁），復有高雄市政府警察局三民第二分局覺民
    路派出所110年10月15日職務報告、高雄市政府警察局三民
    第二分局110年10月15日扣押筆錄、扣押物品目錄表、扣案
    物照片、員警與被告之對話紀錄翻拍照片、現場照片、高雄
    市立凱旋醫院110 年12月13日高市凱醫驗字第70441號濫用
    藥物成品檢驗鑑定書等在卷可稽（見警卷第1、15至38頁；
    偵卷第67頁），並有門號0000000000號行動電話1 支及甲基
    安非他命1 小包等物扣案足參，足認被告前開任意性自白確
    與事實相符。
  ㈡一般民眾普遍認知毒品之非法交易，向為政府查禁森嚴且重
    罰不寬貸，衡諸常情，倘非有利可圖，絕無平白甘冒被重罰
    高度風險之理，從而，舉凡其有償交易，除足反證其確另基
    於某種非圖利本意之關係外，通常尚難因無法查悉其買進、
    賣出之差價，而諉無營利之意思，或阻卻販賣犯行之追訴。
    就本案情節而論，被告與交易相對人即喬裝買家之員警間，
    並無近親等特殊情誼，依常情研判，倘非有利可圖，諒其當
    無甘冒觸犯重罪風險，同以販入毒品甲基安非他命之純度、
    價格，甚至低於原價或無償轉讓毒品予交易相對人之可能，
    故被告就本案犯行，主觀上有從中牟利之意圖，應堪認定。
  ㈢綜上所述，本案事證已臻明確，被告上揭犯行洵堪認定，應
    予依法論科。
三、論罪科刑之依據：
  ㈠販賣毒品之犯行，以售賣者與購買者雙方就買賣毒品之重要
    內容有所意思表示而達成契約之合致時，即已著手於販賣毒
    品構成要件之行為，於售賣者實際交付毒品，該項販賣毒品
    行為始告既遂（最高法院100年度台上字第6466號判決意旨
    參酌）。又刑事偵查技術上所謂之「釣魚偵查」，係指對於
    原已犯罪或具有犯罪故意之人，以設計引誘之方式，使其暴
    露犯罪事證，而加以逮捕或偵辦而言，此純屬偵查犯罪技巧
    之範疇，並未違反憲法對於基本人權之保障，且於公共利益
    之維護有其必要性存在，又於此情形，因毒品購買者為辦案
    佯稱購買，而將販賣者誘出以求人贓俱獲，因其無實際買受
    之真意，且在警察監視之下伺機逮捕，事實上亦不能真正完
    成買賣，則該次行為，僅能論以販賣未遂（最高法院100年
    度台上字第4498號判決意旨可資參照）。是核被告所為，係
    犯毒品危害防制條例第4條第2項、第6項之販賣第二級毒品
    未遂罪。
  ㈡刑之加重、減輕事由：
  ⒈被告前因妨害性自主案件，經本院以104年度侵訴字第48號判決
    處有期徒刑1年、1年、1年、1年、1年，並定應執行有期徒刑3年6
    月，嗣經臺灣高等法院高雄分院以105年度侵上訴字第62號判
    決駁回上訴而告確定，於109年6月30日假釋出監付保護管束
    ，並於110年3月22日保護管束期滿未經撤銷假釋，視為執行完
    畢等節，有前開判決及付保護管束指揮書等在卷為憑（見院
    卷第43至44-23頁），並經被告於本院審理中供承無訛（見
    院卷第35頁），此部分事實自堪認定。則其於有期徒刑執行
    完畢後，5年內故意再犯本件有期徒刑以上之罪，成立累犯
    。而依其前開累犯之情形及本案之犯罪情節，尚無應量處最
    低法定刑、又無法適用刑法第59條在內減輕規定之情事，應
    依累犯規定加重其刑（除無期徒刑外）。再者，基於精簡裁
    判之要求，就前揭論以累犯部分，於判決主文無庸為累犯之
    諭知，附此敘明（最高法院110年度台上大字第5660號裁定
    意旨參照）。
　⒉犯第4條至第8條、第10條或第11條之罪，供出毒品來源，因
    而查獲其他正犯或共犯者，減輕或免除其刑，毒品危害防制
    條例第17條第1項定有明文。查被告於警詢時即供出其第二
    級毒品甲基安非他命之來源為暱稱「鴻」之人，並提供相關
    訊息予警方查緝，有其警詢筆錄在卷可稽（見警卷第11、12
　　頁）。又嗣後警方依據被告等證人之指證，查獲毒品上游黃
    永鴻販賣第二級毒品甲基安非他命等犯行，而移請高雄地方
    檢察署檢察官偵辦等節，亦有高雄市政府警察局三民第二分
    局解送人犯報告書在卷為憑（見院卷第82頁）。則被告既供
    出本案甲基安非他命毒品來源因而查獲其他正犯，依前說明
    ，自應依毒品危害防制條例第17條第1項規定減輕其刑。
　⒊犯第4條至第8條之罪於偵查及歷次審判中均自白者，減輕其
    刑，毒品危害防制條例第17條第2項定有明文。查被告就本
    案犯行於本院審理中已自白犯罪，業如前述。又起訴書雖記
    載被告於警詢及偵查中均辯稱其僅係要找人合資購買毒品，
    而否認販賣第二級毒品犯行等情。然參以卷附員警職務報告
    已敘明「詢據李嫌（即被告）坦承販賣毒品未遂不諱」等語
    （見警卷第1頁），又參以證人即製作前開職務報告之員警
    陳政達亦於本院審理中證稱：在製作筆錄之前，我們有先口
    頭詢問被告一下，被告當時有說因為沒有錢而販賣毒品，所
    以我在職務報告上記載被告坦承販賣毒品未遂、供稱係因沒
    有錢才鋌而走險等情無訛（見院卷第73、74頁），本院審諸
    前開毒品危害防制條例關於偵審自白減刑之規定，既未限制
    偵查中自白之形式與時間，則被告於警詢時曾向員警坦承本
    案販賣毒品未遂情節，應認已符合在偵查中自白本案犯罪之
    要件。從而，被告就本案販賣第二級毒品未遂犯行，已於偵
    查及本院審理中均自白犯罪，經核符合前開規定，自應依法
    減輕其刑。
  ⒋另被告雖已著手本案販賣第二級毒品行為，惟未生既遂結果
    而屬未遂階段，所生危害較既遂犯為輕，依刑法第25條第2
    項規定，按既遂犯之刑減輕之。
  ⒌另就本案同有前揭刑之加重及減輕事由部分，依刑法第70、7
    1條之規定，先加重（不包括無期徒刑部分）後，復依較少
    之數減輕，再遞減輕之。
  ㈢爰以行為人之責任為基礎，審酌被告不思努力獲取所需，為
    圖一己私利而著手販賣甲基安非他命予他人，輕則戕害施用
    者之身心健康，重則引發各種犯罪，所為實屬可議；所幸本
    案尚未將前揭毒品實際販出流入市面，且念被告犯後坦承全
    部犯行，犯後態度尚屬良好，並考量本案毒品交易數額，暨
    衡以被告前科素行（見卷附臺灣高等法院被告前案紀錄表；
    構成累犯部分不予重複評價）、自陳高職畢業教育程度及勉
    持之經濟狀況（見院卷第79頁）等一切情狀，量處如主文所
    示之刑。
四、沒收部分：
　㈠被告經扣案如事實欄所示尚未售出之甲基安非他命1 包（驗
    前淨重0.669 公克；驗餘淨重0.652 公克），經檢驗含有第
    二級毒品成分，有前述高雄市立凱旋醫院鑑定書在卷為憑，
    且其包裝部分與內含第二級毒品本身難以析離，俱應依毒品
    危害防制條例第18條第1 項前段規定，沒收銷燬之。此外，
    前揭毒品取樣化驗部分，既已驗畢用罄滅失，不再諭知沒收
    銷燬，併此敘明。
  ㈡扣案門號0000000000號行動電話1 支（含SIM卡1張），係被
    告所有供登入「UT」網路聊天室、裝載微信與員警聯繫本案
    販毒事宜所用，業據其於審理中供承無訛（見院卷第35頁）
    ，自屬供其販賣第二級毒品未遂所用之物，應依毒品危害防
    制條例第19條第1 項規定，隨同於其罪刑項下宣告沒收。
據上論斷，應依刑事訴訟法第299條第1項前段，判決如主文。
本案經檢察官杜妍慧提起公訴，檢察官李文和到庭執行職務。
中　　華　　民　　國　　111 　年　　7 　　月　　29　　日
                  刑事第四庭    審判長法  官  王俊彥
                                      法  官  陳芷萱
                                      法  官  姚億燦
以上正本證明與原本無異。
如不服本判決應於收受判決後20日內向本院提出上訴書狀，並應
敘述具體理由。其未敘述上訴理由者，應於上訴期間屆滿後20日
內向本院補提理由書(均須按他造當事人之人數附繕本)「切勿逕
送上級法院」。
因疫情而遲誤不變期間，得向法院聲請回復原狀。
中　　華　　民　　國　　111 　年　　7 　　月　　29　　日
                                      書記官  莊昕睿
毒品危害防制條例第4條第2項、第6項：
製造、運輸、販賣第二級毒品者，處無期徒刑或十年以上有期徒
刑，得併科新臺幣一千五百萬元以下罰金。　　　
前五項之未遂犯罰之。